【裁判字號】    95,聲再,62
【裁判日期】    950719
【裁判案由】    偽造文書等
【裁判全文】
臺灣高等法院臺南分院刑事裁定          95年度聲再字第62號
再審聲請人
即受判決人  甲○○
上列聲請人因偽造文書等案件，對於本院92年度上更(一)字第267
號中華民國92年7月29日確定判決（臺灣臺南地方法院89年度訴
字第420號、臺灣臺南地方法院檢察署88年度偵字第15065號），
聲請再審，本院裁定如下：
    主  文
再審之聲請駁回。
    理  由
一、聲請意旨略稱：原確定判決認定犯罪事實，一方面採信告訴
    人林金快、證人張明珠等6人指述，但另一方面就本件再審
    聲請人使用林榮秋、蔡坤量支票近百張部分又認定無犯罪事
    實。二者相互參核，再參之林榮秋、蔡坤量之供詞又反覆不
    定，則有以下質疑：
（一）證人張明珠、張薌香、林重吉、周宏宜、周許芳等所作
      供述是否實在，未踐行修定後行刑事訴訟法第163條等規
      定之詰問程序，又告訴人、證人均為互助會員，再審聲請
      人召會時，與會腳間相互約定、許諾為何，有無文字表列
      有關得標人往後急迫間無法給付死會會款，可否由會首先
      墊之情事，再觀再審聲請人之兄、之夫及父傾立紓困各情
      ，是原確定判決遽認再審聲請人有故意詐欺、偽造有價證
      券等犯行，尚有未洽。
（二）原確定判決著重於告訴人林金快之指控，但對於再審聲請
      人究竟欠其多少得標會款，其供詞反覆。所提出告訴狀內
      所附證明言為新台幣（下同）616,000元，核與再審聲請
      人簽發之本票為280,000元，加上付與林金快現金33,000
      元，共313,000元。二者亦相差極大。告訴人林金快究竟
      從再審聲請人取得多少會款，亦未釐清。告訴人林金快所
      指控事實前後齟齬，以偏為正，而本件有關之本票有否偽
      造，又僅憑證人證述，為此依刑事訴訟法第420條第1項第
      2款、第6款、第421條之規定，聲請再審云云。
二、按不得上訴於第三審法院之案件，除前條規定外，其經第二
    審確定之有罪判決，如就足生影響於判決之重要證據漏未審
    酌者，亦得為受判決人之利益，聲請再審，刑事訴訟法第42
    1條固有明文。惟此類案件不得上訴於第三審，係因第二審
    法院對於足生影響於判決之重要證據漏未審酌，即予判決，
    則判決後無復救濟之途，為受判決人利益起見，故特許其聲
    請再審，以資救濟，至本得上訴於第三審法院之案件，而因
    其他程序上之關係，不能上訴者，除具有普通再審之原因，
    得聲請再審外，要不許援用刑事訴訟法第414條（即現行第
    421條）之規定，聲請再審，最高法院24年抗字第361著有判
    例可參；是上開法條規範之意旨，在於對不得上訴於第三審
    之案件，放寬其聲請再審之限制，使當事人能就重要證據漏
    未審酌之情形，得依上開規定尋求救濟，聲請再審。至本得
    上訴於第三審之案件，依上開說明，即無本條規定之適用。
    經查本件再審聲請人經原審確定判決認定係犯偽造有價證券
    罪犯行，依刑事訴訟法第376條規定，本得上訴第三審，且
    亦經再審聲請人上訴第三審，並經最高法院上訴駁回在案，
    有卷附最高法院95年度台上字第2650號判決可按，依上開規
    定，自不得依刑事訴訟法第421條規定聲請再審。是聲請人
    依該第421條規定聲請再審，其程序顯違背規定，應以裁定
    駁回之。
三、另按原判決所憑之證言，已證明其為虛偽者，及因發現確實
    之新證據，足認受有罪判決之人應受無罪、免訴、免刑或輕
    於原判決所認罪名之判決者，得聲請再審；刑事訴訟法第42
    0條第1項第2款、第6款固亦分別定有明文。惟上開所謂原判
    決所憑證言虛偽者，其虛偽之證明，以經判決確定為限，方
    得聲請再審（最高法院46台抗字第8號判例參照）。又所謂
    確實之新證據，係指該證據於事實審法院判決前已經存在，
    為法院、當事人所不知，不及調查斟酌，至其後始行發見，
    且就證據本身形式上觀察，固不以絕對不須經過調查程序為
    條件，但必須顯然可認為足以動搖原有罪確定判決，而為受
    判決人無罪、免訴、免刑或輕於原判決所認罪名之判決者為
    限，亦即可為再審之新證據，必須具備於原事實審法院判決
    後始發現之「嶄新性」及明顯可推翻原有罪確定判決之「顯
    然性」要件始可（最高法院85年度台抗字第308號、92年度
    台抗字第295號裁判意旨參照）。倘受判決人因對有利之主
    張為原審所不採，事後提出證明，以圖證實在原審前所為有
    利之主張為真實，據以聲請再審，該項證據既非判決後所發
    見，顯難憑以聲請再審（最高法院50年度台抗字第104號判
    例參照）。
四、經查：
（一）原確定判決理由業已載明：「一、上訴人即被告甲○○固
      對右揭事實均坦承不諱，核與告訴人林金快之指述，及證
      人張明珠、張薌香、林重吉、周宏宜及周許芳等人於原
      審到庭證述等情節相符，復有張寶美、林紫穎、賴俊合、
      周宏宜、林金快等人之本票影本多紙及林清守為共同發票
      人之本票影本乙紙存卷可證，其事證已臻明確，……」等
      情（見原確定判決書第3頁）。即原確定判決以再審聲請
      人對犯罪事實坦承不諱，及依告訴人林金快之指述、證人
      張明珠等人之證言，作為論斷再審聲請人犯罪事實之判斷
      證據。是在再審聲請人未提出確定判決之證明，證實原確
      定判決所憑上開證言確屬虛偽不實前，僅漫言原確定判決
      有刑事訴訟法第420第1項第2款之再審事由云云，自非可
      採。
（二）至再審聲請人以告訴人林金快所提出告訴狀內所附證明為
      616,000元，核與再審聲請人所簽發之本票為280,000元，
      加上付與林金快現金33,000元，共計313.000元云云，二
      者相差極大，遽認告訴人林金快所指稱之事實並非真實等
      情聲請再審部分。經查再審聲請人經原確定判決認定有詐
      欺、偽造有價證券犯行，且其中告訴人林金快部分被詐欺
      313. 000元等情，業據再審聲請人坦承不諱，且有證人張
      明珠、張薌香、林重吉、周宏宜及周許芳等人之證述，
      復有張寶美、林紫穎、賴俊合、周宏宜、林金快等人之本
      票影本多紙及林清守為共同發票人之本票影本乙紙存卷可
      證（見原確定判決書第3頁）；是原確定判決既已對再審
      聲請人詐欺告訴人林金快會款，及偽造告訴人林金快之印
      章、署押等偽造有價證券部分，予以審酌（見原確定判決
      書第3頁、5頁），並經最高法院認定從形式上觀察，並無
      違背法令之情形存在（見最高法院95年度台上字第2650號
      判決第2頁第9、10行），是再審聲請人猶以上情指摘原確
      定判決有漏未審酌之新證據云云，亦非可採。
五、綜上所述，本件再審聲請人所為上開聲請再審各情，或程序
    違背規定，於法不合，或為無理由，如前所述。是本件再審
    之聲請，應予駁回。
據上論斷，應依刑事訴訟法第433、434條第1項，裁定如主文
中    華    民    國    95    年    7     月    19    日
                    刑事第一庭  審判長法  官  黃崑宗
                                      法  官  蔡長林
                                      法  官  田平安
以上正本證明與原本無異。
如不服本裁定，應於收受本裁定後五日內向本院提出抗告狀。
                                      書記官  劉岳文
中    華    民    國    95    年    7     月    21    日


司法院資訊處製作；財團法人民間司法改革基金會備份。
